臺灣桃園地方法院刑事判決　　　　　　100年度審交訴字第9號
公　訴　人　臺灣桃園地方法院檢察署檢察官
被　　　告　楊順天原名：楊秋.
上列被告因肇事遺棄罪等案件，經檢察官提起公訴（99年度偵字
第17441 號），被告於本院準備程序進行中，就被訴事實為有罪
之陳述，經本院告知簡式審判程序意旨，並聽取公訴人及被告之
意見後，本院合議庭裁定改由受命法官獨任依簡式審判程序審理
，並判決如下：
    主  文
楊順天因過失傷害人，處有期徒刑貳月，如易科罰金，以新臺幣
壹仟元折算壹日；又駕駛動力交通工具肇事，致人受傷而逃逸，
處有期徒刑陸月，如易科罰金，以新臺幣壹仟元折算壹日。應執
行有期徒刑陸月，如易科罰金，以新臺幣壹仟元折算壹日。緩刑
貳年，並應於緩刑期間內支付郭欣彰新臺幣萬元，支付方式如
附表所載。
    事  實
一、楊順天於民國99年5 月25日晚間7 時50分許，騎乘牌照號碼
    為090-BBH 號之重型機車，沿桃園縣新屋鄉○○○路往永安
    方向直行內側車道，本應注意變換車道時，應先顯示方向燈
    光或手勢；又除遇突發狀況必須減速外，不得任意驟然減速
    ，且前車如須減速暫停，駕駛人應預先顯示燈光或手勢告知
    後車，而依當時天候晴、夜間有照明、路面乾燥、鋪裝柏油
    、無缺陷及障礙物、視距良好等狀況，並無不能注意情事，
    僅因發現有未接來電，即在桃園縣新屋鄉○○○路3 段252
    號前，貿然減速向右變換車道欲逆向迴轉，適有郭欣彰騎乘
    牌照號碼為853-GHB 號重型機車行駛於同向後方外側車道，
    因閃避不及與楊順天所騎乘之上開重型機車發生擦撞而人車
    倒地，致郭欣彰受有頭部外傷、四肢多處擦挫傷之傷害。又
    楊順天明知郭欣彰因上開車禍而受傷，竟未將郭欣彰送醫採
    取救護措施或報警處理，反另基於肇事逃逸之犯意逕行騎乘
    上開重型機車逃逸離開現場。嗣經警循線查知肇事車輛之牌
    照號碼後，進而查獲上情。
二、案經郭欣彰訴由桃園縣政府警察局楊梅分局報請臺灣桃園地
    方法院檢察署檢察官偵查起訴。
    理  由
一、本案被告楊順天所犯之罪，並非法定刑為死刑、無期徒刑或
    最輕本刑3 年以上有期徒刑之罪，亦非高等法院管轄第一審
    之案件，而被告於準備程序中就被訴事實已為有罪之陳述，
    經本院告知簡式審判程序之旨，並聽取公訴人及被告之意見
    後，本院合議庭乃依刑事訴訟法第273 條之1 第1 項規定，
    裁定由受命法官獨任進行簡式審判程序，合先敘明。
二、上揭事實業據被告楊順天於本院審理時坦承不諱，並核與告
    訴人即被害人郭欣彰於警詢、偵訊時之指述及證人楊慧娟於
    警詢、偵訊時之證述情節大致相符，復有桃園縣政府交通隊
    楊梅小隊交通事故現場草圖、道路交通事故調查報告表(一)(二)
    、內政部警政署刑事警察局99年12月8 日刑鑑字第09901714
    07號鑑定書、被告楊順天於99年11月19日製作之陳述書各1
    份及雙方車損暨現場照片30張等附卷可稽。又告訴人即被害
    人郭欣彰確因本件車禍事故受有如事實欄一所載之傷害，亦
    有行政院衛生署桃園醫院新屋分院診斷證明書1 紙在卷可憑
    。按行車變換車道時，應先顯示方向燈光或手勢；汽車除遇
    突發狀況必須減速外，不得任意驟然減速。前車如須減速暫
    停，駕駛人應預先顯示燈光或手勢告知後車，道路交通安全
    規則第91條第6 款及第94條第2 項分別定有明文。再參酌被
    告肇事時之情形，並無不能注意之情事，竟貿然減速向右變
    換車道欲逆向迴轉，致同向後方騎乘牌照號碼為853-GHB 號
    重型機車行駛於外側車道之郭欣彰閃避不及，使郭欣彰因此
    受有上揭傷害，其有過失甚明；另被告之過失行為與郭欣彰
    所受傷害間，顯有相當因果關係，被告自應負過失傷害罪責
    。次按刑法第185 條之4 駕駛動力交通工具肇事致人死傷而
    逃逸罪之立法目的，乃為維護交通，增進行車安全，促使當
    事人於事故發生時，能對被害人即時救護，減少死傷，以保
    護他人權益並維護社會秩序。按駕駛汽車（含機車）肇事致
    人受傷或死亡，汽車駕駛人有採取救護或其他必要措施並向
    警察機關報告之義務，道路交通管理處罰條例第62條第3 項
    定有明文，由此可知，因汽車駕駛人之故意、過失肇事致人
    傷亡者，汽車駕駛人本即負有救護義務。而被告於本件車禍
    發生後，未下車察看並留在現場確認告訴人有無受傷及施以
    救護，亦未當場向警察機關報告，其違背上開道路交通管理
    處罰條例第62條第3 項規定而有刑法第185 條之4 肇事逃逸
    犯行甚明。綜上所述，被告前開出於任意性自白應與事實相
    符，足堪採信，本件事證明確，被告犯行均堪認定，自應依
    法論科。
三、核被告楊順天所為，分別係犯刑法第284 條第1 項前段之過
    失傷害罪及第185 條之4 之駕駛動力交通工具肇事，致人受
    傷而逃逸罪。被告所犯上開二罪，犯意各別，行為互殊，應
    分別論罪，併合處罰。本院審酌被告之素行、過失程度、生
    活狀況、告訴人即被害人郭欣彰所受傷害之輕重及被告犯後
    終能坦承犯行、已與郭欣彰達成調解（此有本院調解筆錄1
    紙在卷可考）、態度尚可等一切情狀，分別量處如主文所示
    之刑，並定其應執行之刑及諭知易科罰金之折算標準。又被
    告前未曾受有期徒刑以上刑之宣告，有臺灣高等法院被告前
    案紀錄表1 份在卷可按，其因一時失慮，致罹刑典，且已與
    郭欣彰達成調解，願意賠償新臺幣3 萬元，信經此追訴審判
    ，當能知所警惕而無再犯之虞，本院認其所受刑之宣告以暫
    不執行為適當，爰依刑法第74條第1 項第1 款、第2 項第3
    款之規定宣告緩刑2 年及應於緩刑期間內履行其與郭欣彰所
    訂立之調解條件，俾收啟新及惕儆之雙效。
據上論斷，應依刑事訴訟法第273 條之1 第1 項、第299 條第1
項前段，刑法第284 條第1 項前段、第185 條之4 、第41條第1
項前段、第51條第5 款、第74條第1 項第1 款、第2 項第3 款，
刑法施行法第1 條之1 第1 項、第2 項前段，判決如主文。
本案經檢察官簡方毅到庭執行職務。
中    華    民    國   100    年     2    月    25    日
                      刑事庭法  官  鍾雅蘭
以上正本證明與原本無異。
如不服本判決，應於判決送達後10日內向本院提出上訴狀（應附
繕本），其未敘述上訴理由者，應於上訴期間屆滿後20日內補提
理由書狀於本院，上訴於臺灣高等法院。
                            書記官  石曉芸
中    華    民    國   100    年     2    月    25    日
附錄本案論罪科刑法條：
中華民國刑法第284條
因過失傷害人者，處6 月以下有期徒刑、拘役或5 百元以下罰金
，致重傷者，處1 年以下有期徒刑、拘役或5 百元以下罰金。
從事業務之人，因業務上之過失傷害人者，處1 年以下有期徒刑
、拘役或1 千元以下罰金，致重傷者，處3 年以下有期徒刑、拘
役或2 千元以下罰金。
中華民國刑法第185條之4
駕駛動力交通工具肇事，致人死傷而逃逸者，處6 月以上5 年以
下有期徒刑。
附表：
┌──────────────────────────┐
│楊順天應支付郭欣彰新臺幣（下同）3 萬元（不含強制險）│
│，支付方式如下：                                    │
│(一)於民國100年3月15日支付1萬元。                     │
│(二)於民國100年4月15日支付剩餘2萬元。                 │
│(三)直至全部清償為止，如有一期未支付，視為全部均到期。│
└──────────────────────────┘
備註：
一、依刑法第74條第4 項之規定，上開本院所命被告給付之內容
    得為民事強制執行名義。
二、依刑法第75條之1 第1 項第4 款之規定，被告違反本院所定
    前開命其所為之事項情節重大，足認原宣告之緩刑難收預期
    效果，而有執行刑罰之必要者，得撤銷緩刑之宣告。